【裁判字號】    97,再,17
【裁判日期】    970724
【裁判案由】    綜合所得稅
【裁判全文】
臺中高等行政法院判決
                                     97年度再字第00017號
                              .
再審原告    甲○○
再審被告    財政部臺灣省中區國稅局
代  表  人  乙○○
訴訟代理人  丙○○
上列當事人間因綜合所得稅事件，再審原告不服本院民國（下同
）93年8月11日93年度訴字第202號判決及最高行政法院於95年1
月12日95年度判字第54號確定判決，向最高行政法院提起再審之
訴，其中關於主張原確定判決有行政訴訟法第273條第1項第14款
再審事由部分，經最高行政法院裁定移送本院，本院判決如下：
    主  文
再審之訴駁回。
再審訴訟費用由再審原告負擔。
    事實及理由
一、本件再審被告之代表人已變更為乙○○，茲據其聲明承受訴
    訟，核無不合，應予准許。
二、緣再審原告之配偶陸廷琴86年度綜合所得稅結算申報，列報
    再審原告取自中國醫藥學院附設醫院執行業務所得新台幣（
    下同）3,157,486元，經再審被告所屬黎明稽徵所依該醫院
    開立之扣繳憑單改歸課為薪資所得，並核定其薪資所得共計
    4,510,696元，歸課陸廷琴綜合所得總額6,731,608元，補徵
    應納稅額952,557元。再審原告不服，申經復查及提起訴願
    ，遞遭駁回，提起行政訴訟，經本院於93年8月11日以93年
    度訴字第202號判決駁回後，提起上訴，經最高行政法院於
    95年1月12日以95年度判字第54號判決駁回而告確定，再審
    原告對上開確定判決仍不服，向最高行政法院提起再審之訴
    ，經最高行政法院就再審原告主張原判決有行政訴訟法第27
    3條第1項第14款再審事由部分，裁定移送本院管轄，本院審
    理中，再審原告追加主張本件有同條項第9款之再審事由，
    聲明求為判決廢棄最高行政法院95年度判字第54號確定判決
    及本院93年度訴字第202號前審判決並請求撤銷訴願決定、
    復查決定及原處分云云。
三、關於主張原確定判決有行政訴訟法第273條第1項第14款之事
    由，提起再審之訴部分：
    (一)按行政訴訟法第273條第1項第14款規定，原判決就足以影
      響於判決之重要證物漏未斟酌者，得再審之訴對於確定終
      局判決聲明不服。所稱「原判決就足以影響於判決之重要
      證物漏未斟酌者」，乃係指當事人在前訴訟程序中已提出
      於事實審法院之證物，事實審法院漏未加以斟酌，且該證
      物為足以影響判決結果之重要證物者而言，若非前訴訟程
      序事實審法院漏未斟酌其所提出之證物，或縱經斟酌亦不
      足以影響原判決之內容，或原判決曾於理由中說明其為不
      採之理由者，則均不能認為具備本款規定之再審事由。又
      當事人已依上訴主張其事由或知其事由而不為主張者，依
      同條項但書之規定，亦不得作為再審之事由。
    (二)本件再審原告主張本院前訴訟程序漏未審酌之證據為：1.
      中國醫藥學院附設醫院管理中心86年1月3日製作之「本院
      主治醫師薪資制度轉換執業所得規劃作業報告」。2.同院
      主治醫師薪資制度轉換執業所得，調高提成比率、增加收
      入來源附表。3.同院醫師臨床獎金計算表。4.同院管理中
      心86年6月3日製作之「本院主治醫師薪資制度轉換執業所
      得規劃作業報告」。5.同院第386次主管晨會會議記錄。
      6.本件再審被告復查決定書理由二記載之內容。經查再審
      原告於本院前訴訟程序中提出上開證物，主張中國醫藥學
      院附設醫院為達到醫師節稅之目的，自86年2月起將主治
      醫師之薪資所得改採無底薪之執行業務所得，經本院審理
      結果以再審原告主張其自86年2月起即接受駐診之中國醫
      藥學院附設醫院建議將主治醫師薪資所得轉換成無底薪之
      拆帳式執業所得乙節，再審原告雖提示該醫院86年3月6日
      轉換執行所得作業報告及同年9月2日主管晨會關於該院主
      治醫師薪資全面轉換成執行業務制實施情況之報告暨及該
      年2月份執業所得明細表等為證。惟該醫院之作業報告僅
      為內部作業之規劃及意旨，與實際上該醫院是否依此作業
      報告之內容執行，係屬二事，又再審原告所提出86年3月6
      日及同年9月2日之資料，與再審原告所稱其自86年2月起
      ，其於該醫院薪資所得轉換成無底薪之拆帳式執業所得，
      時間上亦未符合。另再審原告提出之86年2月中國醫藥學
      院附設醫院醫師臨床獎金計算表，有診察費、會診費、手
      術費、技術費及固定、專勤獎金之項目，並無拆帳比例之
      記載。復依該醫院說明書所稱：「本院主治醫師所得86年
      1至9月為底薪外加提成，自86年10月起乃實施有底薪制與
      提成制二者擇優給付所得之試辦期，故86年全年度所得皆
      以薪資所得類別申報，87年及88年度，主治醫師所得因全
      面改為無底薪制，以拆帳方式計算醫師所得，則皆以執業
      所得類別申報。自89年起，因財政部賦稅署對拆帳所得之
      條件設限較多，本院因此又全部改以薪資所得申報。」該
      說明書所檢附之醫師臨床獎金明細表，85年12月（86年1
      月給付）至86年11月薪資所得含三節獎金、績效獎金（專
      勤獎金），再者，依該醫院86年9月2日第386次主管晨會
      會議記提報事項案由一說明一所載：「本院主治醫師薪資
      制度轉換無底薪後，除少部份未變動外，包括門診、住院
      診察費、會診費、手術費、技術費等提成項目大部份均調
      高提成比率，有益增加醫師收入。醫師提成分配方式以年
      資積分（20％）、收入積分（50％）、科內積分（30％）
      評核後，作部門內重分配。」（原處分卷第13至17頁），
      依此，該醫院86年實施提成制度係以醫師之年資、收入、
      科內等3項積分評核，足認該醫院仍以醫師之上開各條件
      而決定其醫師之所得，醫師向醫院所取得報酬並不具自由
      性及獨立性，雙方間應為僱傭關係，而非駐診拆帳之情形
      ，是再審原告主張其86年於該醫院所領取所得為執行業務
      所得，尚不足證明，自非可採。至醫師為納稅義務人，其
      各年之所得，有自行開業或駐院拆帳為執行業務，亦有為
      醫院所聘僱而為薪資所得等情形，稅捐稽徵機關應依其各
      年所得之態樣及要件依法課稅，再審被告對中國醫藥學院
      附設醫院主治醫師87、88年度，以執行業務所得類別核定
      ，與本件再審原告於該醫院86年所得應否改以薪資所得核
      定，係屬二事，是再審原告另行主張再審被告就87、88
      年均認該醫院之醫師係執行業務所得，本件再審原告86年
      自該醫院之所得應為相同之認定，自屬無據，此亦無違再
      審原告所指稱之平等原則，又再審被告關於87、88年均核
      定該醫院之醫師為執行業務所得，如有錯誤，則應予另案
      查核。再審原告所提出之事證既無法證明其於86年與中國
      醫藥學院附設醫院關係，係駐診拆帳而為執行業務所得，
      則再審被告所屬黎明稽徵所依該醫院開立之再審原告所得
      扣繳憑單，依首開規定，核定再審原告86年薪資所得4,51
      0,696元，歸課再審原告配偶陸廷琴綜合所得總額，於法
      無違，而駁回再審原告之訴。足證本院93年度訴字202號
      判決對再審原告所提之上開證物，已於理由中說明其不採
      之理由，並無漏未審酌，依上說明，即不符上開再審事由
      。況本件再審原告不服本院上開判決，已曾向最高行政法
      院提起上訴，主張伊86年度並非單一薪資所得，而是薪資
      所得與執業所得兼有，此有相關證據附卷可稽，所有證據
      皆前後呼應，充分證實86年度中發生了薪資轉換成執業所
      得之事實為真實，原審顯有違反證據法則之違誤云云。最
      高行政法院審理結果以行為時所得稅法第14條所稱「執行
      業務所得」，依同法第11條規定，原則上係指個人以專業
      的智能或技藝自力營生者之收入減除業務所必要之成本及
      費用後之餘額，其業務在其自主原則下執行，盈虧之風險
      自負；與薪資所得係在機關或學校或雇主的監督下，提供
      專業技能或勞務，所獲取之所得，而不負事業盈虧之風險
      ，在事物的本質上有別，應依法予以區分，正確歸類及計
      算所得。中國醫藥學院附設醫院會計室所出具之說明書及
      中國醫藥學院附設醫院所申報之各類所得扣繳暨免扣繳憑
      單均載明系爭所得係以薪資所得申報，而上訴人所提出之
      證據，尚不足以否定前揭薪資所得之認定，因而駁回再審
      原告之上訴。凡此亦有最高行政法院95年度判字第54號確
      定判決在卷可按，依上說明，本件本院原判決及最高行政
      法院確定判決並無行政訴訟法第273條第1項第14款所定「
      有足以影響於判決之重要證物漏未斟酌者」之情形，再審
      原告此部分之主張核無理由，應以判決駁回其再審之訴。
四、關於再審原告以行政訴訟法第273條第1項第9款之事由提起
    再審之訴部分：
    按行政訴訟法第273條第1項第9款固規定：「有左列各款情
    形之一者，得以再審之訴對於確定終局判決聲明不服。但當
    事人已依上訴主張其事由或知其事由而不為主張者，不在此
    限：．．．九、為判決基礎之證物係偽造或變造者。．．．
    」、惟同條第3項規定：「第一項第七款至第十款情形，以
    宣告有罪之判決已確定，或其刑事訴訟不能開始或續行非因
    證據不足者為限，得提起再審之訴。」從而，以行政訴訟法
    第273條第1項第9款規定，以「為判決基礎之證物係經偽造
    或變造」，作為再審事由者，必須該偽造或變造之證物，業
    經宣告有罪之判決已確定，或其刑事訴訟不能開始或續行非
    因證據不足者為限，始得對之提起再審之訴。本件再審原告
    主張再審被告原處分卷所附「財團法人私立中國醫藥學院附
    設醫院會計室說明書記載：『一本院主治醫師所得年1-9月
    為底薪外加提成，自86年10月起乃實施有底薪制與提成制二
    者擇優給付所得之試辦期，故86年全年度所得皆以薪資所得
    類別申報，87年及88年度，主治醫師所得因全面改為無底薪
    制，以拆帳方式計算醫師，則皆以執業所得類申報。自89年
    起，因財政部賦稅署對拆帳所得之條件設限較多，本院因此
    又全部以薪資所得申報。二經查本院所得人甲○○醫師86年
    度所得為4,510,696元無誤，檢附所得支領明細及相關資料
    如附件。』」係屬出之偽造乙節，再審原告未曾主張上開證
    物業經宣告有罪之判決已確定，或其刑事訴訟不能開始或續
    行非因證據不足之證據，甚且本院問其曾否提出告訴，再審
    原告亦答稱其未曾提出告訴，此有本院97年7月17日言詞辯
    論筆錄在卷可按，揆諸前揭規定及說明，顯不符行政訴訟法
    第273條第1項第9款規定之再審要件，再審原告據此為由，
    提起本件再審之訴難謂合法，本應以裁定駁回，惟再審原告
    主張原確定判決有行政訴訟法第273條第1項第14款之事由，
    而提起再審之訴部分，係屬無理由，而以判決駁回，爰就此
    部分亦併以判決駁回之。
五、依行政訴訟法第281條、第195條第1項後段、第98條第1項前
    段，判決如主文。
中    華    民    國    97    年    7     月    24    日
                臺中高等行政法院第三庭
                          審判長法  官  王  茂  修
                                法  官  莊  金  昌
                                法  官  林  金  本
以上正本證明與原本無異。
如不服本判決，應於判決送達後20日內向本院提出上訴書狀，其
未表明上訴理由者，應於提起上訴後20日內向本院提出上訴理由
書（須依對造人數附具繕本）；如於本判決宣示或公告後送達前
提起上訴者，應於判決送達後20日內補提上訴理由書（須附繕本
）。未表明上訴理由者，逕以裁定駁回。
中    華    民    國    97    年    7     月    24    日
                                書記官  蔡  騰  德


司法院資訊處製作；財團法人民間司法改革基金會備份。
